福建連江地方法院民事裁定　　　　　　　100年度簡抗字第1號
抗　告　人　陳招
被　抗告人　鄭如殷
上列抗告人與被抗告人間因侵權行為損害賠償事件，對於本院簡
易庭民國100年7月5日所為裁定（100年度簡字第4號），提起抗
告，本院裁定如下：
    主  文
原裁定廢棄。
抗告費用由被抗告人負擔。
    理  由
一、按因侵權行為涉訟者，得由行為地之法院管轄，民事訴訟法
    第15條第1項所明定。所謂行為地，凡為一部實行行為或其
    一部行為結果發生之地皆屬之（最高法院56年台抗字第369
    號判例要旨參照）。
二、本件抗告人主張被抗告人自民國（下同）98年6月起引用不
    正確資訊惡意於網路流傳並散布，涉及貶損抗告人名譽，供
    不特定第三者瀏覽及下載，上開事實行為、結果地係於福建
    連江地方法院管轄區域內，且與構成本件侵權行為要件事實
    之全部或一部，有直接或最重要之牽連關係，福建連江地方
    法院有本件管轄權，且為求證據調查之便利，爰依法起訴請
    求被抗告人回復名譽及賠償損害等語。
三、原裁定則以最高法院上開判例載示「其一部行為結果發生之
    地」之旨，宜採限縮解釋，而認所稱結果發生之地，係與構
    成侵權行為要件事實之全部或一部，有直接或最重要之牽連
    關係者為限，庶符立法原意。再者，民事訴訟法第15條立法
    時，網路尚不發達，而以今日網路的流傳可遍及全世界，若
    寬認至網路主機或網路傳播可到達的地方均屬侵權行為結果
    地，應有過度擴張解釋結果發生地，及原告任意創設對自己
    有利之管轄權之虞，亦喪失民事訴訟法規定管轄的目的，故
    最高法院上開判例所稱結果發生之地，宜採限縮解釋，庶符
    立法原意，並可避免被告遠赴法院苛受應訴負擔之弊，不宜
    擴張泛指任何間接或常出於偶然而不確定，或僅屬被害人空
    泛主張管轄原因事實而未經釋明之地，均為結果地。是在尊
    重民事訴訟法管轄權之傳統相關認定，避免當事人及法院之
    困擾外，尚應斟酌其他具體事件，如設置網頁、電子郵件主
    機所在地、傳輸資料主機放置地及其他有無實際交易地等相
    關情狀認定之。本件被抗告人住所地設在臺北市文山區，有
    被抗告人個人基本資料查詢結果在卷可稽。依抗告人起訴狀
    所載，抗告人本於侵權行為之法律關係，請求被抗告人回復
    名譽，並因名譽受損，向被抗告人請求非財產上之損害賠償
    等語，則於被抗告人於網頁上張貼足以貶損抗告人名譽之網
    頁資料，並傳送完成後，侵權行為即已終了，只要網路所及
    之處，全台灣甚至全世界任何一網友只要點閱網站，均得閱
    覽該網頁資料，此非構成侵權行為事實之要件。抗告人復未
    證明於本院管轄區域內，有何與侵權行為發生有重要關連之
    事實，例如被抗告人將網頁資料（即涉及貶損抗告人名譽之
    內容）上傳地點、伺服器設置地點等，依上開說明，應認本
    院並無管轄權。本件被抗告人住所地設在臺北市文山區，依
    民事訴訟第1條第1項之規定，自應由臺灣臺北地方法院管轄
    。玆抗告人向無管轄權之本院起訴，顯係違誤。爰依職權將
    本件移送於該管轄法院。
四、惟查，抗告人經營之麗堤飯店係設在福建省連江縣南竿鄉介
    壽村，且抗告人主張被抗告人自98年6月起引用不正確資訊
    以網路散布不實之言論，涉及貶損抗告人名譽，供不特定第
    三者瀏覽及下載，而本院簡易庭轄區為抗告人經營麗堤飯店
    之中心地域，被抗告人之上開言論於本院簡易庭轄區內之住
    民而言，對於抗告人經營之麗堤飯店在其經營區域內自當造
    成貶抑之情形，而涉生損害抗告人名譽之結果，因此抗告人
    主張與構成本件侵權行為要件事實之全部或一部，有直接或
    最重要之牽連關係，難謂毫無根據，揆諸上開判例，自應認
    為本院簡易庭有管轄之原因事實，本院簡易庭逕行將本案移
    送臺灣臺北地方法院，尚嫌率斷，抗告意旨指摘原裁定不當
    ，請求廢棄，為有理由，爰由本院廢棄原裁定，裁定如主文
    。
五、依民事訴訟法第436條之1第3項、第492條、第95條、第78條
    ，裁定如主文。
中    華    民    國    100    年    10    月    31   日
                  民事庭審判長法  官  紀文勝
                              法  官  商啟泰
                              法  官  余欣璇
以上正本係照原本作成。
本件不得再抗告。
中    華    民    國    100    年    10    月    31    日
                              書記官  林長貴